【裁判字號】    90,聲再,186
【裁判日期】    901011
【裁判案由】    偽造有價證券等
【裁判全文】
臺灣高等法院臺南分院刑事裁定            九十年度聲再字第一八六號      Ｃ
      再審聲請人
      即受判決人  乙  ○  ○
右列聲請人因詐欺案件，對於本院九十年度重上更三字第三六二號中華民國九十年八
月十五日確定判決（臺灣臺南地方法院八十三年度訴字第二一六六號、臺灣臺南地方
法院檢察署八十三年度偵字第六七七八、七○○三、一○六五四號），聲請再審，本
院裁定如左：
      主      文
再審之聲請駁回。
      理      由
一、聲請意旨略稱：聲請人乙○○及涂宜亮認為原確定判決有下列足生影響於判決之
    重要證據漏未審酌者，爰依刑事訴訟法第四百二十一條規定聲請再審云云：
（一）關於聲請人被訴以神旨向黃萃蓮詐騙空白支票八張及現金五百十萬元部分：
    (1)告訴人張文蓁、黃閨秀及被害人黃萃蓮相互間就聲請人向黃萃蓮詐騙之金額供
      述不一，顯示被害人及告訴人之指述情節均有瑕疵，自應向黃萃蓮及黃閨秀就
      其指述放置於神像下之三百五十萬及一百六十萬之價款來源係取自何處、有無
      在金融機關留存提領紀錄等情，予以調查以判斷事實真相。
    (2)又黃萃蓮係受高等教育之人，豈會相信需將空白支票及現金放在神像下才能改
      運之說。況收運時間通常僅一次或數次，豈有長達一年三個月連續不斷改運之
      理，顯見黃萃蓮之指述，誠有瑕疵。前此之第二審法院均執此認定告訴人之指
      述不能證明與事實相符且有違經驗法則，乃原確定判決對上述應為聲請人有利
      之調查及審酌之辯解，悉未置理，並未說明其認為絕無僅有之心證理由。
    (3)原確定判決附表編號（三）支票，乃係聲請人乙○○自信合社提款貸與黃萃蓮
      ，業經聲請人提出存摺為證。再編號（一）支票亦係黃萃蓮向聲請人借款而交
      付持有者，該支票業經聲請人於八十二年一月十八日提示兌現，而原確定判決
      認定黃萃蓮將支票放在神像後面之時間為八十二年一月二十八日起至八十三年
      四月三十日止，則該支票在上開期間之前早經聲請人兌現，亦嫌認定事實與所
      採證據內容（支票發票日）不相適宜之證據理由上矛盾。又編號（七）、編號
      （十四）、編號（十五）、編號（十六）等支票，果如聲請人乙○○向黃萃蓮
      騙取者，必暗中使用，豈容黃萃蓮知情而自暴其短？足證張文蓁、黃閨秀、黃
      萃蓮所指訴有違事理而不足採信，聲請人於審理中亦以上述置辯，然原確定判
      決並未審酌。
（二）關於被訴向劉裕全詐借四百三十六萬三千元、七十二萬五千元、五十萬元部分
      ：
    (1)原確定判決對劉裕全先後七次貸款與聲請人計四百三十六萬三千元，竟未持有
      半張支、本票或借據為憑，卻於七十二萬五千元及五十萬元部分又持有支票二
      張為憑據，悉未傳喚劉裕全以究明，遽憑劉裕全及劉鄭淑媛夫妻互相勾串之指
      述，認定聲請人之詐借，顯有違經驗法則，判斷事實亦不盡調查證據之職責。
    (2)原確定判決對聲請人就劉裕全持有聲請人簽發之面額七十五萬及五十萬之支票
      二張之書面辯解，視若無睹，更未調查，憑空指謂聲請人詐財，審判太草率。
（三）關於被訴向張林秀娥詐借二十萬元部分：
      原確定判決既認定聲請人乙○○以黃閨秀之支票向張林秀娥借款，卻不審酌黃
      閨秀之支票是否有兌現能力，反而憑空認定乙○○有隱瞞支付能力並據為論處
      詐欺罪責之據，乃判決理由與所認定之事實不相適宜之違法。
（四）關於被訴向劉裕全詐借三百萬元部分：
    (1)除聲請人自始否認外，劉裕全於偵查中供述與其妻於第一審中所指述，無論交
      付之金額、交付金錢之方法、受款人等，完全迥異，則乙○○是否果向渠等夫
      妻借款情事，已堪足置疑。
    (2)原確定判決若傳訊劉裕全、劉鄭淑媛夫妻，即可判斷聲請人之辯解是否可取。
      又據劉裕全之告訴狀係列乙○○、黃閨秀為共同被告，並未指甲○○有共同詐
      借金錢之行為，而據劉鄭淑媛指稱係因乙○○無帳號，所以匯給她先生等語，
      則原確定判決憑空認定聲請人等二人共同意圖為自己不法所有「推由乙○○出
      面詐借」「共同領用」之事實，草率認事，莫此為甚。
二、按刑事訴訟法第四百二十一條所稱重要證據漏未審酌者，乃指該證據足以影響原
    確定判決事實之認定，並已在第二審法院判決前提出，而被捨棄不予採用，並未
    敘明其捨棄之理由者而言。又提出之證據，事實審法院依自由心證而捨棄不採者
    ，亦非漏未審酌。又此等漏未斟酌之證據，必須足以動搖原確定判決認定事實基
    礎之重要證據。若不能據以影響原確定判決認定之事實者，應非本條所指之重要
    證據，從而縱有漏未審酌之情事存在，亦不得據為聲請再審之理由。
三、本件經查：
（一）關於聲請再審意旨（一）之(1)、(2)所指被害人與告訴人供述不一以及黃萃蓮係
      受高等教育之人乙節，原審法院已於判決理由內說明，亦即係依自由心證而捨
      棄不予採用，如前所述，尚非刑事訴訟法第四百二十一條所稱漏未審酌之證據
      。至於聲請再審意旨（一）之(3)中所提附表編號一、三、七、十四、十五、十
      六等票據，業經原審法院於判決理由二之（二）中加以審酌，亦無所謂重要證
      據漏未審酌之情形。
（二）關於聲請再審意旨（二）所指，聲請人認原審法院未傳喚劉裕全以究明及對聲
      請人之書面辯解，視若無睹乙節。觀諸原審判決，理由欄二之（四）中已就告
      訴人劉裕全之指陳，對照證人劉鄭淑媛所證述，而得情節相符之心證，則聲請
      人所提出之證據，既為原審法院所捨棄而不採，自非漏未審酌，況聲請人所稱
      原審未審酌之書面辯解，衡情亦非顯然足以動搖原確定判決認定事實基礎之重
      要證據，承前所述，若不能據以影響原確定判決認定之事實者，應非本條所指
      之重要證據，是聲請人尚不得據以聲請再審。
（三）關於聲請再審意旨（三）所指原審不審酌黃閨秀是否有支付能力等語，查聲請
      人乙○○雖持黃閨秀之支票向張林秀娥借款，然按諸社會現況，除考量該支票
      發票人之票據信用外，借款人之償還信用亦同在考慮範圍內，蓋縱無法經由該
      支票取得被借款項，然若借款人仍願償還，未嘗不可。是以，原審法院既經斟
      酌而得聲請人隱瞞支付能力之心證，並據為論處聲請人詐欺罪責，尚無如聲請
      人所稱之判決理由與所認定事實不相適宜之違法。
（四）關於聲請再審意旨（四）之(1)所指，劉裕全於偵查中供述與其妻於第一審中所
      指述金額、方法、受款人等完全迥異，則乙○○是否向渠等夫妻借款，已堪足
      置疑乙節。查原確定判決於理由欄二之（六）中，已就劉鄭淑媛所證述，並核
      以其所提匯款單、轉帳單等證據，認為相符，並敘明不採乙○○所辯解之理由
      ，則此並非刑事訴訟法第四百二十一條所稱重要證據漏未審酌之情形，已如前
      述。至於聲請再審意旨（四）之(2)所指原確定判決如傳訊劉裕全、劉鄭淑媛夫
      妻即可發現系爭金額之支付是否與該支票有關連以及原審法院係憑空認定聲請
      人等二人共同意圖為自己不法所有「推由乙○○出面詐借」「共同領用」之事
      實乙節。按所謂漏未斟酌之證據，必須顯然足以動搖原確定判決認定事實基礎
      之重要證據，若不能據以影響原確定判決認定之事實者，應非本條所指之重要
      證據，本件聲請人雖稱傳訊劉裕全、劉鄭淑媛夫妻即可發現系爭金額之支付是
      否與該支票有關連，惟本院認為此並非顯然足以影響原確定判決認定之事實，
      亦即並非所稱之「重要證據」，從而，縱有漏未審酌之情事存在，亦不得據為
      聲請再審之理由。而原審法院之所以認定聲請人等二人共同意圖為自己不法所
      有「推由乙○○出面詐借」「共同領用」之事實，亦非憑空而來，乃係綜觀全
      案之各種狀況而得之心證，是以，亦不得據為聲請再審之理由。
四、綜上所述，聲請人於此所據以聲請再審之理由，或於判決前已經當事人提出，經
    原法院捨棄不採或顯然不足以動搖原確定判決所憑證據，不足以影響於原判決事
    實之認定，揆之上開說明，本件聲請再審之理由核與刑事訴訟法第四百二十一條
    有足以影響於判決之重要證據漏未審酌者並不相符，應認為無再審理由，爰依同
    法第四百三十四條第一項，裁定如主文。
中    華    民    國      九十      年      十      月        十一      日
                                  臺灣高等法院臺南分院刑事第四庭
                                      審判長法官  陳    義  仲
                                            法官  徐    財    福
                                            法官  宋    明    蒼
右正本證明與原本無異。
不得抗告。
                                      法院書記官  余    素    美
中    華    民    國      九十      年      十      月        十五      日


司法院資訊處製作；財團法人民間司法改革基金會備份。
